【裁判字號】    99,上易,2355
【裁判日期】    991125
【裁判案由】    詐欺
【裁判全文】
臺灣高等法院刑事判決                99年度上易字第2355號
  上  訴  人
  即  被  告  陳曰靚
上列上訴人因詐欺案件，不服臺灣臺北地方法院99年度易字第17
89號，中華民國99年8 月19日第一審判決（起訴案號：99年度偵
緝字第1159號），提起上訴，本院判決如下：
    主  文
上訴駁回。
    事  實
一、陳曰靚可預見將自己所有帳戶之金融卡及提款密碼等金融帳
    戶個人資料提供他人使用，有可能幫助犯罪集團作為詐騙他
    人之用，可供犯罪集團對被害人施以詐術得逞致被害人匯入
    款項後，再予提領運用，竟不違背其本意，基於幫助他人遂
    行詐欺取財之不確定故意，於民國（下同）99年2 月10日起
    至同年3 月23日間之某日，在不詳地點，將其前所申辦之永
    豐商業銀行（下稱永豐銀行）新店分行帳號000-0000000000
    000000號帳戶之金融卡及密碼，以不詳之代價交付予真實姓
    名年籍不詳之成年人，供詐騙集團作為匯入詐得款項之帳戶
    使用。嗣該詐騙集團成員於99年3月23日下午6時許，打電話
    予楊小慧，佯稱其購物之分期付款設定有誤，須至自動提款
    機前操作云云，楊小慧因而陷於錯誤，依指示將新臺幣（下
    同）10萬元匯至上開帳戶，嗣經楊小慧驚覺有異報警，始循
    查悉上情。
二、案經楊小慧訴由臺北縣政府警察局新店分局報請臺灣臺北地
    方法院檢察署檢察官偵查起訴。
    理  由
壹、程序方面：
    按傳聞法則之重要理論依據，在於傳聞證據未經當事人之反
    對詰問予以核實，乃予排斥，惟若當事人已放棄對原供述人
    之反對詰問權，於法院審判時表明同意該等傳聞證據可作為
    證據，基於證據資料愈豐富，愈有助於真實發現之理念，並
    貫徹刑事訴訟法修法加重當事人進行主義之精神，確認當事
    人對於證據能力有處分權之制度，傳聞證據經當事人同意作
    為證據，法院認為適當者，亦得為證據。另當事人於調查證
    據時，對於傳聞證據表示「沒有意見」、「對於證據調查無
    意見」，而未於言詞辯論終結前聲明異議，應視為已有將該
    等傳聞證據採為證據之同意，此刑事訴訟法第159條之5定有
    明文。是以下所引證據，經本院當庭提示，檢察官、上訴人
    即被告均無意見，且未於言詞辯論終結前聲明異議，本院審
    酌該等證據作成之情況，認為適於為本件認定事實之依據，
    依刑事訴訟法第159 條之5第2項規定，應具有證據能力，該
    得採為證據，合先說明。
貳、實體部分
一、訊之上訴人即被告陳曰靚固坦認系爭帳戶係由其所申辦之事
    實，惟否認有何幫助詐欺之犯行，辯稱：伊的金融卡是在99
    年2、3月間遺失，遺失當時沒發現，才沒有立即辦理掛失手
    續，發現後就立即辦理掛失，但伊沒有提供帳戶資料給別人
    ，伊沒有犯罪云云。經查：
(一)、系爭帳戶係由被告於99年1 月19日向永豐商業銀行新店分
      行所申設使用等情，除為被告所自承外，並有永豐銀行新
      店分行99年7月23日永豐銀行新店分行（99）字第00007號
      函檢附之開戶資料及存摺存款往來明細一覽表附卷可稽（
      見原審卷第17頁至第22頁）。又該詐騙集團之成員以上開
      方式向告訴人楊小慧施詐，致告訴人楊小慧陷於錯誤，將
      前述金額轉帳至系爭帳戶內，旋並遭該詐騙集團成員提領
      一空等情，業經告訴人楊小慧於警詢指述明確在卷，並有
      告訴人楊小慧所提出之永豐銀行新竹分行自動櫃員機儲戶
      交易明細表及上開往來明細一覽表在卷可憑（見偵字第12
      264 號卷第5至8頁、原審卷第20頁），顯見系爭帳戶已為
      前開詐騙集團成員共同詐欺取財所使用，至為明確。
(二)、被告雖辯稱：該帳戶為其薪資轉帳用帳戶云云，然被告亦
      自承：其在皖美實業工作2 週至20幾天云云（見原審卷第
      30頁背面），又觀諸上開往來明細一覽表，被告係於99年
      2月10日即將當日入帳之薪資提領殆盡，帳戶餘額僅存2元
      ，是自斯時起即難認該帳戶仍為被告薪資轉帳用帳戶，被
      告上開所辯，尚難為其有利之認定。被告雖另辯稱並未將
      上開帳戶之提款卡及密碼交予他人使用，而係領取提款卡
      後還沒有更改密碼即連同原始密碼遺失云云。惟被告於偵
      查中係稱：伊密碼沒有改過，伊不知道別人為何會知道其
      密碼云云（見偵緝字第1159號卷第20頁），並未提及任何
      原始密碼遺失等情，嗣於原審法院99年7 月12日準備程序
      中始供稱：伊領取提款卡後還沒有變更密碼就遺失，伊有
      試著改過2 次，但無法成功，永豐銀行說必須在該銀行之
      ATM 上面更改，伊把原始密碼函與提款卡放在一起要去永
      豐銀行作更改時，後來就發現不見了云云（見原審卷第13
      頁背面），是被告前後所述，已有不符，則被告上開提款
      卡及密碼是否確為遺失，即非無疑。況被告如確有遺失提
      款卡或密碼，理當報警處理，被告自承永豐銀行亦告知其
      應先報警後始可掛失，卻仍未為之，顯違常情。被告雖另
      辯稱：其因另案被通緝，才沒有去報警云云，然被告自承
      其於99年2、3月間遺失提款卡，惟其係於99年5月3日始因
      另涉犯毒品危害防制條例案件而遭通緝，有本院通緝紀錄
      表在卷可佐，是被告所辯顯不足採。另詐騙集團為免其詐
      騙犯行遭警方查緝，均向他人收購或收集帳戶提款卡即使
      用所謂「人頭帳戶」，作為誘使他人匯款存入，並加以提
      領之工具，而所收集之他人帳戶均必須獲得該帳戶提供者
      本人之默許或同意，始能順利使用該帳戶提領詐取之贓款
      ，絕無使用他人不慎遺失之提款卡，甘冒持卡人本人可能
      掛失該卡片，致贓款遭凍結而無法取得之風險之道理，堪
      認被告確有提供上開提款卡供他人使用之事實。被告辯稱
      其並未交付上開提款卡予他人云云，不足採信。
(三)、按刑法上之故意犯，可分為直接故意與不確定故意，所謂
      不確定故意即指行為人對於構成犯罪之事實，預見其發生
      而其發生並不違反其本意，刑法第13條第2 項定有明文。
      次按存款帳戶之存摺、印章、提款卡及密碼，僅係供使用
      人作為存款、提款、匯款或轉帳之工具，一般人在正常情
      況下，均得自行向銀行申請開立存款帳戶，而領取帳戶存
      摺、提款卡使用，並無任何特定身份之限制；苟非意在將
      該存款帳戶作為犯罪之不法目的或掩飾真實身份，實無蒐
      集他人存款帳戶相關資料之必要。且近來以各種理由，撥
      打電話至一般民眾行動電話或住家，佯稱退稅、欠款、查
      詢帳戶、中獎，或如同本案佯稱被害人購物之分期付款設
      定有誤，而要被害人依指示將存款匯至指定之帳戶等詐欺
      取財之犯罪類型層出不窮，而該等犯罪，多數均利用人頭
      帳戶作為詐取金錢之出入帳戶，已經媒體廣為披載，被告
      係成年且智力成熟之人，對此自應知之甚詳，實無不知之
      理，而被告竟仍將系爭帳戶之資料交付不詳人士使用，則
      其帳戶將被詐欺集團利用，當為被告所能預見，且其發生
      並未違反被告本意。又被告雖非實施詐欺之行為人，但仍
      無解其幫助他人詐欺取財之罪責，自屬當然。此外，收受
      被告上開帳戶資料，進而從事詐騙行為之詐騙集團成員，
      雖無證據顯示為成年人，惟亦無證據顯示其為兒童或少年
      ，爰依有利於被告之認定，認該詐騙集團之成員係成年人
      。
  綜上所述，被告所辯為臨訟飾卸脫免之詞，難以採信。本案事
  證明確，被告所為幫助犯詐欺取財之犯行，足堪認定。
二、按刑法上之幫助犯，係對於犯罪與正犯有共同之認識，而以
    幫助之意思，對於正犯資以助力，而未參與實施犯罪之行為
    者而言（最高法院88年度臺上字第1270號判決要旨參照）。
    是以，如未參與實施犯罪構成要件之行為，且係出於幫助之
    意思提供助力，即屬幫助犯，而非共同正犯。被告基於幫助
    之犯意，提供詐騙集團成員上開提款卡及密碼，以供其施用
    詐術，已如前述。詐騙集團成員利用被告之幫助，使告訴人
    在遭施用詐術後陷於錯誤，而匯款至被告提供之帳戶，足見
    被告僅係參與詐欺罪構成要件以外之行為，且並無證據證明
    被告係以正犯而非以幫助犯之犯意參與犯罪，應認其所為係
    幫助犯而非正犯行為。是核被告陳曰靚所為，係犯刑法第33
    9 條第1項、第30條第1項詐欺取財罪之幫助犯；被告幫助他
    人犯前開詐欺罪，爰依刑法第30條第2 項之規定，按正犯之
    刑減輕之。原審以被告上述犯行，事證明確，援引刑法第30
    條第1項、第2項、第339 條第1項、第41條第1項前段、刑法
    施行法第1條之1第1項、第2項前段等之規定，並審酌被告犯
    罪之動機、目的、手段，提供系爭帳戶資料作為他人詐騙財
    物之工具，助長詐騙集團犯罪，增加政府查緝此類犯罪之困
    難，更因而危害他人財產法益及社會秩序，犯罪後猶否認犯
    行等等一切情狀，量處有期徒刑4 月，並諭知易科罰金折算
    標準，經核認事用法，並無違誤，量刑亦屬允當。被告上訴
    仍執陳詞，主張上開資料係不慎遺失，未主動提供給任何人
    云云，而否認犯罪，並主張原審判決違誤，均無理由，應予
    駁回。
據上論斷，應依刑事訴訟法第368條，判決如主文。
本案經檢察官沈明倫到庭執行職務。
中    華    民    國    99    年    11    月    25    日
                  刑事第八庭  審判長法  官  張傳栗
                                    法  官  黃斯偉
                                    法  官  劉嶽承
以上正本證明與原本無異。
不得上訴。
                                    書記官  何仁崴
中    華    民    國    99    年    11    月    25    日
附錄：本案論罪科刑法條全文
中華民國刑法第339條
意圖為自己或第三人不法之所有，以詐術使人將本人或第三人之
物交付者，處 5 年以下有期徒刑、拘役或科或併科 1 千元以下
罰金。
以前項方法得財產上不法之利益或使第三人得之者，亦同。
前二項之未遂犯罰之。

司法院資訊處製作；財團法人民間司法改革基金會備份。
